【裁判字號】    96,簡上,1097
【裁判日期】    970226
【裁判案由】    詐欺
【裁判全文】
臺灣高雄地方法院刑事判決            96年度簡上字第1097號
上  訴  人  臺灣高雄地方法院檢察署檢察官
被      告  戊○○
上列上訴人因被告詐欺案件，不服本院高雄簡易庭96年度簡字第
5529號中華民國96年10月23日第一審判決（聲請簡易判決處刑書
案號：臺灣高雄地方法院檢察署96年度偵字第21410 號），提起
上訴，本院管轄之第二審合議庭判決如下：
    主  文
原判決撤銷。
戊○○幫助意圖為自己不法之所有，以詐術使人將本人之物交付
，處有期徒刑陸月，如易科罰金，以新臺幣壹仟元折算壹日，減
為有期徒刑參月，如易科罰金，以新臺幣壹仟元折算壹日；又幫
助意圖為自己不法之所有，以詐術使人將本人之物交付，處有期
徒刑陸月，如易科罰金，以新臺幣壹仟元折算壹日，減為有期徒
刑參月，如易科罰金，以新臺幣壹仟元折算壹日。應執行有期徒
刑伍月，如易科罰金，以新臺幣壹仟元折算壹日。
    事  實
一、戊○○明知申辦行動電話門號僅需持真實身分證件，並無嚴
    格之身分限制，向他人購買行動電話門號之原因通常係為掩
    飾發話人之真實身份並以購得之行動電話遂行犯罪，仍基於
    幫助他人詐欺取財之不確定故意，先於民國95年3 月10日向
    台灣大哥大電信公司申請號碼0000000000之行動電話門號，
    並隨即於高雄市○○路與林森路口附近，將該行動電話門號
    以新臺幣（下同）300 元之價格販賣於一不詳真實姓名年籍
    之詐欺集團成員，復於95年8 月4 日，另行起意向遠傳電信
    公司申請號碼0000000000號之行動電話門號，而於當日在高
    雄市○○路與林森路口一帶，以300 元之代價將其行動電話
    門號販賣與不詳之詐騙集團成員。詐騙集團成員於取得戊○○提供之行動電話後，分別為如附表所示之犯罪行為。
二、案經高雄市政府警察局移送台灣高雄地方法院檢察署檢察官
    偵查起訴。
    理  由
一、本件被告戊○○所犯為死刑、無刑徒刑或最輕本刑為3 年以
    上有期徒刑以外之罪，其於審判程式中就被訴犯罪事實，為
    有罪之陳述，經審判長告知簡式審判程式之旨，並聽取當事
    人之意見後，依刑事訴訟法第273 條之1 第1 項規定，裁定
    進行簡式審判程式，合先指明。
二、訊據被告戊○○對於前開犯罪事實坦承不諱，並有證人即被
    害人甲○○、乙○○、丙○○、己○○於警詢之証述可參，
    此外復有行動電話0000000000、0000000000號之申請書基本
    資料各1 紙、甲○○匯款之郵政國內匯款執據、臺灣土地銀
    行存摺類存款憑條、己○○匯款之合作金庫存款憑條、中國
    國際商業銀行存摺類存款憑條、95年12月14日中國時報F5版
    廣告1 份、行動電話0000000000號基本資料查詢1 紙等可資
    佐證，足見被告前開任意性自白與事實相符，本件事證明確
    ，被告犯行堪予認定，應依法論罪科刑。
三、按刑法上之幫助犯，係指未參與實施犯罪構成要件之行為，
    僅係出於幫助之意思提供助力者。本件被告2 次犯行皆係單
    純提供電話門號予姓名、年籍不詳之同一詐欺集團成員使用
    ，並不等同於向被害人施以欺罔之詐術行為，且亦無證據證
    明被告曾參與詐欺取財犯行之構成要件行為，參照前述說明
    ，自應論以幫助犯。是核被告所為，係犯刑法第30條第1 項
    、第339 條第1 項幫助詐欺取財罪，應依刑法第30條第2 項
    按正犯之刑減輕之。次按一行為而觸犯數罪名者，從一重處
    斷，刑法第55條前段定有明文。此「一行為觸犯數罪名」之
    規定，即指行為人以單數行為觸犯數次相同或數個不同的刑
    法構成要件，為刑法學上所謂想像競合犯，此時無論係以一
    行為而符合數種不同的刑法構成要件（即所謂異種想像競合
    ），或以一行為符合數次相同的刑法構成要件（即所謂同種
    想像競合），甚至以一行為致出現以上2 種情形混合之型態
    ，均應依刑法第55條規定論處。而幫助他人實行犯罪行為者
    ，為幫助犯，此為刑法第30條第1 項前段所明定。刑法上之
    幫助犯，係指以幫助之意思，對於正犯資以助力，而未參與
    實施犯罪之行為者而言，此有最高法院46年臺非字第17號、
    49年臺上字第77號判例意旨足參。對於此種未參與實施犯罪
    之行為者，何以仍依刑法第30條科以刑罰，原因即在於該幫
    助犯罪之行為者之幫助行為，對於正犯侵害法益之結果仍有
    因果關係，易言之，幫助犯之主觀上雖僅止於幫助之犯意，
    但其客觀上之對於他人之犯罪予以幫助，此即為處罰幫助犯
    之正當性基礎。幫助犯之成立，雖以該正犯之成立犯罪為必
    要，然此僅係因正犯如未成立犯罪，幫助犯之幫助行為並未
    造成法益之侵害，並非謂幫助犯行為數目之認定亦應依附於
    其所幫助之正犯而定。從而幫助犯之犯罪行為究竟為其幫助
    行為或正犯之犯罪行為，仍應回歸處罰幫助犯之基礎，即幫
    助犯所違犯法律而應予非難之行為，為其對於正犯提供助益
    之行為，至於正犯實行犯罪之行為，乃對於該正犯處罰之原
    因，就行為觀之，兩者並無不可分割之關係。是幫助犯犯罪
    行為數目之計算，仍以幫助行為之單複數為標準。被告戊○○於95年3 月10日提供其00000000 00 之門號，其幫助行為
    僅為單數，因該正犯即詐騙集團成員用以向己○○、乙○○
    實行詐欺犯罪，而造成己○○、乙○○2 人同受有財產法益
    之損害，此以一幫助行為幫助他人犯罪，而符合2 次詐欺取
    財之構成要件，自為一行為觸犯數罪名同種想向競合之情形
    ，而應依刑法第55條論處。同理，被告戊○○於95年8 月4
    日復提供0000000000號行動電話門號，使詐欺集團成員用該
    行動電話門號向甲○○、丙○○詐欺取財，此亦為以一幫助
    行為處犯數罪名，仍應論以想像競合。而被告2 次幫助行為
    ，相差近5 個月之久，犯意各別，行為互殊，應予分論併罰
    。此外，關於幫助行為是否成立犯罪，刑法上之幫助犯係從
    屬於正犯而成立，以正犯已經犯罪為要件，故幫助犯並非其
    幫助行為一經完成，即足以侵害法益而成立犯罪，必其幫助
    行為或其影響力持續至正犯實施犯罪始行成立，有關追訴權
    時效，告訴期間等，亦自正犯完成犯罪時開始進行，是否合
    乎行為後法律有變更要件，有無新舊法比較等相關法律之適
    用，亦應以該時點為準據（最高法院96年度臺非字第324 號
    判決意旨參照）。被告上開2 次交付電話門號之時間，雖分
    別於95年7 月1 日前後，惟詐欺集團成員犯罪之時間（正犯
    犯罪時間）及被害人匯款之時間均係於95年7 月1 日刑法第
    56 條 連續犯規定廢止施行後所為，是以被告上開2 次犯行
    之行為時，自應以其幫助行為對正犯資以助力之時為其行為
    時；故本件情形自毋庸為新舊法之比較自明。
四、原審認被告於95年3 月10日、95年8 月4 日2 次交付行動電
    話門號之幫助詐欺犯行明確，並予以論罪科刑，固非無見，
    惟查：(一)就被告提供0000000000號、0000000000號行動電話
    ，分別造成己○○、乙○○與甲○○、丙○○受有如附表所
    示之財產上損害，其2 次單一幫助行為各造成詐騙集團成員
    對2 名被害人為詐欺取財之犯罪，原審未依刑法第55條論以
    想像競合犯；(二)原判決雖就被告之行為僅應論以幫助犯詳加
    說明，然於理由欄中未依刑法第30條第2 項就被告幫助行為
    之處罰按正犯之刑減輕，僅於據上論斷法條中引用刑法第30
    條，稍有疏漏。告訴人丙○○請求公訴人上訴，指摘原判決
    量刑過輕，雖無理由，惟原判決既有上開可議之處，自應由
    本院將原判決撤銷改判。
五、爰審酌被告貪圖小利，出賣其所申辦之行動電話門號，致不
    法份子藉此詐欺取財，且得以藏身幕後，增加檢警追緝、被
    害人求償之困難，危害不可謂輕，而並未與被害人達成和解
    或賠償被害人之損失，惟犯後坦承犯罪，被告家境勉持等一
    切情狀，分別量處如主文所示之刑，並諭知易科罰金之折算
    標準。末查被告之犯罪時間在96年4 月24日以前，所犯為中
    華民國九十六年罪犯減刑條例第3 條以外之罪，依前開減刑
    條例第2 條第1 項第3 款規定，各減其宣告刑2 分之1 ，並
    合併定應執行之刑及諭知易科罰金之折算標準。
據上論斷，應依刑事訴訟法第455 條之1 第1 項、第3 項、第36
9 條第1 項前段、第364 條、第299 條第1 項前段，刑法第30條
第1 項前段、第339 條第1 項、第30條第2 項、第55條、第41條
第1 項前段、第51條第5 款，刑法施行法第1 條之1 ，中華民國
九十六年罪犯減刑條例第2 條第1 項第3款 、第7 條，判決如主
文。
本案經檢察官丁○○到庭執行職務。
中    華    民    國    97    年    2     月    26    日
                  刑事第三庭  審判長法  官  蔡國卿
                                    法  官  李昆南
                                    法  官  蔡書瑜
以上正本證明與原本無異。
不得上訴。
中    華    民    國    97    年    2     月    26    日
                                    書記官  邱靜銘
附錄：論罪法條：
中華民國刑法第339條
意圖為自己或第三人不法之所有，以詐術使人將本人或第三人之
物交付者，處 5 年以下有期徒刑、拘役或科或併科 1 千元以下
罰金。
以前項方法得財產上不法之利益或使第三人得之者，亦同。
前二項之未遂犯罰之。
附表：
┌──────────┬─────────────────────┐
│                    │                                          │
│     被告之行為     │             幫助之犯罪事實               │
│                    │                                          │
├──────────┼─────────────────────┤
│一、95年3 月10日，提│1、95年11月間，被害人己○○為辦理貸款撥打 │
│    供0000000000號行│   被告販售予詐欺集團成員使用之0000000000 │
│    動電話門號      │   號電話，致陷於錯誤，於95年11月23日、同 │
│                    │   年月24、27、28、29、30日，分別匯款至詐 │
│                    │   欺集團所指定之帳戶，共計損失31萬9200元 │
│                    │   。                                     │
│                    │2、95年12月間，被害人乙○○為辦理貸款，撥 │
│                    │   打被告販售予詐欺集團成員使用之000000000│
│                    │   0 號 電話，致陷於錯誤，於95年12月15日，│
│                    │   匯款至詐欺集團所指定之帳戶，共計損失4  │
│                    │   萬6000元。                             │
├──────────┼─────────────────────┤
│二、95年8月4日，提供│1、95年12月6 日，被害人甲○○為辦貸款撥打 │
│    0000000000號行動│   被告販售予詐欺集團成員使用之0000000000 │
│    電話門號        │   號電話，致受詐騙陷於錯誤，於95年12月6  │
│                    │   日、同年月13日，分別匯款至詐欺集團所指 │
│                    │   定之帳戶，共計損失21萬7200 元 。       │
│                    │2、95年12月間，被害人丙○○為辦貸款撥打被 │
│                    │   告販售予詐欺集團成員使用之0000000000號 │
│                    │   電話，致受詐騙陷於錯誤，於95年12月15日 │
│                    │   ，匯款至詐欺集團所指定之帳戶，共計損失 │
│                    │   11萬5800 元。                          │
└──────────┴─────────────────────┘


司法院資訊處製作；財團法人民間司法改革基金會備份。
